臺灣臺中地方法院刑事判決　　　　　　　100年度訴字第499號
公　訴　人　臺灣臺中地方法院檢察署檢察官
被　　　告　張若庠
上列被告因偽造文書等案件，經檢察官提起公訴（99年度偵緝字第23
74、2375號），本院依簡式審判程序判決如下：
    主  文
張若庠行使偽造私文書，足以生損害於他人，處有期徒刑肆月，
如易科罰金，以新臺幣壹仟元折算壹日，未扣案如附表所示支票
背面偽造之「張鏡心」署名壹枚沒收；又意圖為自己不法之所有
，以詐術使人將本人之物交付，處有期徒刑貳月，如易科罰金，
以新臺幣壹仟元折算壹日。應執行有期徒刑伍月，如易科罰金，
以新臺幣壹仟元折算壹日，未扣案如附表所示支票背面偽造之「
張鏡心」署名壹枚沒收。
    事  實
一、張若庠因賭博而積欠地下錢莊債務，無力清償，為能順利向
    黃俊程借款週轉，明知其於民國97年5月某日，在臺中縣大
    里市（現改制為臺中市大里區）某處，以新臺幣（下同）5
    千元之價格，向真實姓名、年籍不詳之成年男子所購得附表
    所示支票1紙，係來路不明，並無兌現可能之支票，復知悉
    其業已週轉困難，而無清償借款之能力，且其父張鏡心並未
    同意擔任附表所示支票之背書人，竟基於行使偽造私文書、
    意圖為自己不法所有之詐欺取財之犯意，先於97年5、6月間
    某日，在臺中縣太平市（現改制為臺中市太平區）某處，在
    附表所示支票背面，偽簽張鏡心之署名1枚，用以表示張鏡
    心在附表所示支票背書，對支票負背書人責任之意，復於97
    年6月17日，在不詳地點，向黃俊程借款並佯稱：伊在澧田
    刷刷鍋店內幫忙云云，而將附表所示支票持以交付黃俊程以
    為行使，致黃俊程陷於錯誤，依附表所示支票之票面金額，
    先後2次交付現金合計29萬5,000元予張若庠，足以生損害於
    張鏡心、黃俊程。嗣經黃俊程屆期提示附表所示支票，竟遭
    退票，始悉受騙。
二、張若庠於97年5月5日將其所有車牌號碼9776-NH號（現車牌
    號碼為6637-WA）自用小客車質當予臺中市○區○○路56-5
    號之俊申當舖，且明知其無力取贖，竟於同年7月10日，在
    臺中市○○路之肯德基速食餐廳前，向江永順佯稱：伊欲以
    9萬元之價格，出售上開自用小客車云云，致江永順陷於錯
    誤，當場與張若庠簽立汽車買賣合約書，並於同日先交付定
    金6萬元予張若庠，復於隔2、3日後，再委由不詳之友人交
    付尾款3萬元予張若庠。詎張若庠隨即避不見面，亦未交付
    上開自用小客車，經江永順向監理機關查詢車籍資料後，發
    現該自用小客車業已流當，而由俊申當舖出售、過戶予蔡福
    萬，始悉受騙。
三、案經黃俊程、江永順訴由臺灣臺中地方法院檢察署檢察官偵
    查起訴。
    理  由
一、按除被告所犯為死刑、無期徒刑、最輕本刑為3年以上有期
    徒刑之罪或高等法院管轄第一審案件者外，於刑事訴訟法第
    273條第1項程序進行中，被告先就被訴事實為有罪之陳述時
    ，審判長得告知被告簡式審判程序之旨，並聽取當事人、代
    理人、辯護人及輔佐人之意見後，裁定進行簡式審判程序；
    除簡式審判程序、簡易程序及第376條第1款、第2款所列之
    罪之案件外，第一審應行合議審判；刑事訴訟法第273條之1
    第1項、第284條之1分別定有明文。本件被告張若庠所犯係
    死刑、無期徒刑、最輕本刑為3年以上有期徒刑或高等法院
    管轄第一審案件以外之罪，且於本院行準備程序時就被訴事
    實為有罪之陳述，經受命法官告知簡式審判程序之旨，並聽
    取公訴人、被告之意見後，本院合議庭認無不得或不宜改依
    簡式審判程序進行之處，經評議結果，裁定改由受命法官獨
    任行簡式審判程序，合先敘明。
二、上開事實，迭經被告張若庠於偵訊、本院準備程序及審理時
    ，坦承不諱，核與證人黃俊程、江永順、蔡福萬於偵訊時，
    分別證述明確，並有附表所示支票影本1紙、被告之個人戶
    籍資料查詢結果1紙、澧田涮涮鍋店之營利事業登記基本資
    料查詢結果1紙、澧田涮涮鍋店之法務部票據信用資訊連結
    作業查詢明細表瀏覽資料1份、汽車買賣合約書1紙、車號查
    詢汽車車籍資料2紙、臺中市當舖商業同業公會證明書1紙在
    卷可稽，足徵被告之自白確與事實相符。本件事證明確，被
    告詐欺取財、行使偽造私文書之犯行，均堪認定。
三、按在支票背面偽造張某之署押，以為背書，其偽造支票背書
    ，在票據法上係表示對支票負擔保責任之意思，為法律規定
    之文書，並非依習慣表示一定用意之證明，而其此項行為，
    足以生損害於他人，故應成立偽造私文書罪。又其所偽造之
    此項署押，依法律規定，固應成立偽造私文書罪，但仍不失
    為偽造之署押，應依刑法第219條宣告沒收（最高法院70年
    臺上字第2162號判例意旨參照）。本件被告張若庠在附表所
    示支票背面偽簽「張鏡心」署名，用以表示張鏡心在附表所
    示支票背書，對支票負背書人責任之意，按諸前揭判例意旨
    ，應成立偽造私文書罪。核被告所為，關於事實欄一所示部
    分，分別係犯刑法第216條、第210條之行使偽造私文書罪、
    同法第339條第1項之詐欺取財罪；關於事實欄二所示部分，
    係犯刑法第339條第1項之詐欺取財罪。被告在附表所示支票
    背面偽簽「張鏡心」署名，為偽造私文書之階段行為，其偽
    造私文書後，復持以行使，其偽造私文書之低度行為，應為
    行使偽造私文書之高度行為所吸收，不另論罪。再被告所犯
    事實欄一所示行使偽造私文書、詐欺取財2罪間，係一行為
    觸犯構成要件相異之罪，為異種想像競合犯，應依刑法第55
    條規定，從一重之行使偽造私文書罪處斷。被告所犯事實欄
    一所示行使偽造私文書、事實欄二所示詐欺取財2罪，係犯
    意各別，行為互殊，應予分論併罰。爰審酌被告因賭博而積
    欠地下錢莊債務，無力清償，不思以正當途徑尋求協助，竟
    購入無法兌現之支票，且未經其父張鏡心之同意，在支票背
    面偽簽「張鏡心」署名，用以表示張鏡心在附表所示支票背
    書，對支票負背書人責任之意，再持向黃俊程詐得29萬5,00
    0元，又佯裝欲出售自用小客車，向江永順詐得9萬元，另考
    量被告並未前科，素行尚佳，此有臺灣臺中地方法院檢察署
    刑案資料查註紀錄表及臺灣高等法院被告前案紀錄表各1份
    在卷可稽，復與江永順調解成立，願意分期給付江永順合計
    9萬元，此有本院100年度司中調字第622號調解程序筆錄1紙
    附卷可佐，亦願意給付黃俊程29萬5,000元，然因雙方就分
    期方式未能達成協議，致未能與黃俊程調解成立，此有本院
    臺中簡易庭調解事件報告書1紙在卷為證，且犯罪後坦承犯
    行，態度尚屬良好，及其家庭經濟狀況勉持之生活狀況、高
    職畢業之智識程度等一切情狀，分別量處如主文所示之刑，
    且均諭知易科罰金之折算標準，並定其應執行之刑，及諭知
    易科罰金之折算標準。被告在附表所示支票背面偽簽之「張
    鏡心」署名1枚，屬被告偽造之署押，雖未扣案，然既無證
    據證明業已滅失，應依刑法第219條規定，宣告沒收。至於
    附表所示支票，業由被告持以行使並交付黃俊程持有，非被
    告所有，爰不予宣告沒收，附此敘明。
據上論斷，應依刑事訴訟法第273條之1第1項、第299條第1項前
段，刑法第216條、第210條、第339條第1項、第55條、第51條第
5款、第41條第1項前段、第219條，刑法施行法第1條之1，判決
如主文。
本案經檢察官黃永福到庭執行職務。
中    華    民    國   100    年    3     月    30    日
                  刑事第十五庭  法  官  鄭舜元
以上正本證明與原本無異。
如不服本判決應於收受判決後10日內向本院提出上訴書狀，並應
敘述具體理由；其未敘述上訴理由者，應於上訴期間屆滿後20日
內向本院補提理由書（均須按他造當事人之人數附繕本）「切勿
逕送上級法院」。
告訴人或被害人對於判決如有不服具備理由請求檢察官上訴者，
其上訴期間之計算係以檢察官收受判決正本之日期為準。
                                書記官  黃聖心
中    華    民    國   100    年    3     月    30    日
 附表：張若庠偽造文書等案件之支票
 ┌───────┬───────┬─────┬──────┬──────┐
 │發票人        │付款人        │支票號碼  │發票日      │票面金額    │
 ├───────┼───────┼─────┼──────┼──────┤
 │澧田涮涮鍋店  │安泰商業銀行  │AT0000000 │97年7月5日  │29萬5,000元 │
 │段潘俐萍      │三重簡易型分行│          │            │            │
 └───────┴───────┴─────┴──────┴──────┘
附錄：論罪科刑法條
中華民國刑法第210條
偽造、變造私文書，足以生損害於公眾或他人者，處5年以下有
期徒刑。
中華民國刑法第216條
行使第210條至第215條之文書者，依偽造、變造文書或登載不實
事項或使登載不實事項之規定處斷。
中華民國刑法第339條
意圖為自己或第三人不法之所有，以詐術使人將本人或第三人之
物交付者，處5年以下有期徒刑、拘役或科或併科1千元以下罰金
。
以前項方法得財產上不法之利益或使第三人得之者，亦同。
前二項之未遂犯罰之。